臺灣高等法院民事判決
111年度上字第281號
上  訴  人  中租迪和股份有限公司

法定代理人  陳鳳龍  
訴訟代理人  枋政緯  
被  上訴人  陳一中  

訴訟代理人  蔡炳楠律師
上列當事人間請求債務人異議之訴事件，上訴人對於中華民國11
0年12月30日臺灣新北地方法院110年度訴字第2347號第一審判決
提起上訴，本院於111年6月8日言詞辯論終結，判決如下：
    主      文
上訴駁回。
第二審訴訟費用由上訴人負擔。
    事實及理由
被上訴人主張：上訴人持臺灣嘉義地方法院（下稱嘉義地院）
  於民國102年7月24日補發97年度執助簡字第543號債權憑證（
  下稱系爭債權憑證乙）向原法院聲請對伊強制執行，經原法院
  以110年度司執字第52744號清償債務強制執行事件（已併入原
  法院108年度司執字第109665號清償票款強制執行事件，下稱
  系爭執行事件）執行在案。然系爭債權憑證乙係上訴人持臺灣
  士林地方法院（下稱士林地院）97年度票字第5807號本票裁定
  （下稱系爭本票裁定）聲請強制執行，經嘉義地院於99年3月1
  日發給而執行終結，並重行起算時效。上訴人遲至102年8月8
  日再持系爭債權憑證乙向原法院聲請對伊強制執行，已逾3年
  請求權時效，伊得為時效抗辯而拒絕給付，爰依強制執行法第
  14條第1項規定，求為撤銷系爭執行事件執行程序之判決。原
  審判命被上訴人勝訴，上訴人聲明不服，提起上訴。並答辯聲
  明：上訴駁回。
上訴人則以：系爭本票係被上訴人及訴外人美得成儀器股份有
  限公司（下稱美得成公司）、陳越生、王麗芬共同簽發。嘉義
  地院於99年3月1日發給97年度執助簡字第543號債權憑證（下
  稱系爭債權憑證甲）時漏未將被上訴人、美得成公司、王麗芬
  同列為債務人，於102年7月24日始補發系爭債權憑證乙，並撤
  銷系爭債權憑證甲。伊持系爭債權憑證乙分別於102年8月8日
  、10月4日、105年1月20日、106年10月17日、109年9月18日向
  法院聲請對被上訴人強制執行，是時效尚未完成等語，資為抗
  辯。上訴聲明：㈠原判決廢棄。㈡被上訴人第一審之訴駁回。
經查，上訴人持被上訴人及美得成公司、陳越生、王麗芬於96
  年5月10日共同簽發、到期日97年7月1日之系爭本票向士林地
  院聲請裁定准許強制執行，經士林地院以系爭本票裁定准予強
  制執行後，即持系爭本票裁定為執行名義，於97年向士林地院
  聲請對被上訴人及美得成公司、陳越生、王麗芬強制執行，受
  託執行之嘉義地院於99年3月1日發給僅列陳越生為債務人之系
  爭債權憑證甲，再於102年7月24日補發將被上訴人、美得成公
  司、王麗芬與陳越生同列為債務人之系爭債權憑證乙。上訴人
  持系爭債權憑證乙分別於102年8月8日、105年1月20日、106年
  10月17日、109年9月18日、110年4月28日聲請對被上訴人及美
  得成公司、陳越生、王麗芬強制執行，有系爭本票裁定、確定
  證明書、系爭債權憑證甲、系爭債權憑證乙在卷可稽（見原審
  卷第45至54頁），並經原法院依職權調取系爭執行事件、原法
  院102年度司執字第84098號、109年度司執字第123052號、士
  林地院105年度執字第4803號、106年度司執字第65515號執行
  卷宗核閱屬實，且為兩造所不爭執，自堪信為真實。
被上訴人主張系爭債權憑證乙所載對伊之本票債權請求權已罹
  於時效而消滅，伊自得為時效抗辯，拒絕給付，則為上訴人所
  否認，並以前詞置辯。經查：
  ㈠按票據上之權利，對匯票承兌人及本票發票人，自到期日起
    算；見票即付之本票，自發票日起算；3年間不行使，因時
    效而消滅，票據法第22條定有明文。又消滅時效，因請求、
    承認、起訴而中斷。開始執行行為或聲請強制執行，與起訴
    有同一效力。時效中斷者，自中斷之事由終止時，重行起算
    ，民法第129條第1項、第2項第5款、第137條第1項分別著有
    明文。再民法第137條第3項延長時效期間為5年之規定，所
    稱與確定判決有同一效力之執行名義，係指實體上爭執業已
    確定者而言。本票執票人依票據法第123條規定，聲請法院
    裁定許可對發票人強制執行，係屬非訟事件，此項裁定，並
    無確定實體上法律關係存否之實質確定力，自非屬與確定判
    決有同一效力之執行名義，執票人之請求權消滅時效期間，
    並不能因取得法院許可強制執行之裁定，而延長為5年（最
    高法院83年度台上字第2675號判決意旨參照）。另按債務人
    無財產可供強制執行，或雖有財產經強制執行後所得之數額
    仍不足清償債務時，執行法院應命債權人於一個月內查報債
    務人財產。債權人到期不為報告或查報無財產者，應發給憑
    證，交債權人收執，載明俟發見有財產時，再予強制執行。
    債權人聲請執行，而陳明債務人現無財產可供執行者，執行
    法院得逕行發給憑證，強制執行法第27條亦定有明文。而執
    行法院依此規定，發給俟發現財產再予執行之憑證，交債權
    人收執時，執行行為即為終結，因開始執行行為而中斷之時
    效，應由此重行起算（最高法院109年度台上字第1440號判
    決意旨參照）。是以被上訴人主張以本票裁定為執行名義強
    制執行後，其請求權之消滅時效因中斷而重行起算之時效期
    間仍為3年，應屬有據。
　㈡經查，上訴人向士林地院聲請本票裁定准許強制執行，並於9
    9年3月1日因執行未獲全部清償而取得系爭債權憑證甲後，
    對被上訴人經中斷之消滅時效即已因強制執行程序終結重行
    起算，至102年3月1日時效完成，上訴人遲至102年8月8日始
    持系爭債權憑證乙向原法院聲請對被上訴人強制執行，顯已
    逾3年之時效期間，故被上訴人主張上訴人據以聲請強制執
    行之系爭債權憑證乙所表彰之本票債權請求權已罹於時效而
    消滅一節，應堪採信。
　㈢上訴人雖辯稱：嘉義地院於102年7月24日將被上訴人、美得
    成公司、王麗芬補列為債務人，補發系爭債權憑證乙，併撤
    銷系爭債權憑證甲，依民法第114條第1項規定，系爭債權憑
    證甲視為自始無效，故消滅時效應自系爭債權憑證乙核發日
    即102年7月24日起算云云，然查，上訴人於102年6月28日因
    發現系爭債權憑證甲漏列被上訴人、美得成公司、王麗芬為
    債務人，向嘉義地院聲請更正債權憑證記載，嘉義地院遂於
    102年7月24日在債權憑證上將被上訴人、美得成公司、王麗
    芬補列為債務人，有民事更正狀、系爭債權憑證乙存卷可佐
    （見本院卷第21、55頁）。嘉義地院固於系爭債權憑證乙上
    記載為「系爭債權憑證甲一併撤銷」，惟依強制執行法第30
    條之1準用民事訴訟法第232條規定，債權憑證關於債務人之
    記載如有誤寫或其他類此之顯然錯誤者，僅係依聲請或依職
    權裁定更正，尚無從撤銷原本之債權憑證。是系爭債權憑證
    乙上開記載錯誤，但系爭債權憑證甲之效力不因而受影響，
    上訴人抗辯系爭債權憑證甲因撤銷而自始無效云云，洵非可
    採。　
　㈣再按消滅時效，係因一定期間繼續不行使權利，致其請求權
    消滅之法律事實。消滅時效開始進行後，如有行使權利之事
    實時，得發生時效中斷，使已進行之期間失其效力，須待該
    中斷事由終止後，始重行計算其期間，故中斷時效事由存續
    期間，時效不進行。又我國民法對於消滅時效中斷係採相對
    的效力，即時效中斷，限於當事人、繼承人、受讓人之間始
    有效力。所謂當事人者，係關於致時效中斷行為之人。故連
    帶債務人中之一人發生時效中斷之事由，除該債務人應分擔
    之部分外，對他債務人並不生效力，此觀民法第138條、第2
    79條之規定甚明（最高法院109年度台上字第1440號判決意
    旨參照）。查上訴人於101年2月9日持系爭債權憑證甲為執
    行名義，僅對陳越生聲請強制執行一事，為上訴人自陳在卷
    （見本院卷第60頁），並經本院依職權調閱原法院101年司
    執字第14066號卷宗核閱無訛，依上說明，上訴人於101年間
    聲請強制執行，僅對陳越生發生時效中斷之事由，對被上訴
    人不生時效中斷效力，至為灼然。
　㈤又按消滅時效完成後，如債權人依原執行名義或債權憑證聲
    請法院再行強制執行時，亦不生中斷時效或中斷事由終止重
    行起算時效之問題，債務人自非不得對之提起債務人異議之
    訴，以排除該執行名義之執行（最高法院100年度台上字第2
    122號裁定、89年度台上字第1623號、85年度台上字第3026
    號、82年度台上字第186號判決意旨參照）。被上訴人既得
    為時效抗辯拒絕給付，已如前述，則其依強制執行法第14條
    第1項規定，請求撤銷系爭執行事件執行程序，要屬有據，
    應予准許。
綜上所述，被上訴人依強制執行法第14條第1項規定，請求撤銷
  系爭執行事件執行程序，為有理由，應予准許。從而，原審為
  上訴人敗訴之判決，並無不合。上訴意旨指摘原判決不當，求
  予廢棄改判，為無理由，應駁回上訴。　　
本件事證已臻明確，兩造其餘之攻擊或防禦方法及所用之證據
  ，經本院斟酌後，認為均不足以影響本判決之結果，爰不逐一
  論列，附此敘明。
據上論結，本件上訴為無理由，判決如主文。
中　　華　　民　　國　　111 　年　　7 　　月　　6 　　日
                  民事第五庭    
                      審判長法  官  賴劍毅
                            法  官  洪純莉
                            法  官  陳君鳳
正本係照原本作成。
如不服本判決，應於收受送達後20日內向本院提出上訴書狀，其
未表明上訴理由者，應於提出上訴後20日內向本院補提理由書狀
（均須按他造當事人之人數附繕本）上訴時應提出委任律師或具
有律師資格之人之委任狀；委任有律師資格者，另應附具律師資
格證書及釋明委任人與受任人有民事訴訟法第466條之1第1項但
書或第2項所定關係之釋明文書影本。如委任律師提起上訴者，
應一併繳納上訴審裁判費。
中　　華　　民　　國　　111 　年　　7 　　月　　6 　　日

  　　　　　　　　　　　　　書記官  郭姝妤